最高法院刑事判決　　　　　　九十六年度台上字第一四○五號
上　訴　人　台灣高等法院台南分院檢察署檢察官
被　　　告　甲○○
　　　　　　乙○○
　　　　　　丙○○
　　　　　　丁○○
　　　　　　戊○○
　　　　　　己○○
　　　　　　庚○○
　　　　　　辛○○
　　　　　　壬○○
上列上訴人因被告等貪污等案件，不服台灣高等法院台南分院中
華民國九十五年九月二十九日第二審判決（九十五年度上訴字第
九三六號，起訴案號：台灣雲林地方法院檢察署九十三年度偵字
第一九九四號、第二一一六號），提起上訴，本院判決如下：
    主  文
原判決撤銷，發回台灣高等法院台南分院。
    理  由
本件原判決撤銷第一審關於被告甲○○、乙○○、丙○○、丁○
○、戊○○、己○○、庚○○、辛○○、壬○○部分之科刑判決
，改判諭知本件關於被告等部分管轄錯誤，移送台灣台中地方法
院，固非無見。
惟查：案件由犯罪地或被告之住所、居所或所在地之法院管轄，
刑事訴訟法第五條第一項定有明文，而所謂犯罪地，參照刑法第
四條之規定，解釋上自應包括行為地與結果地兩者而言（本院七
十二年台上字第五八九四號判例意旨參照）。本件第一審檢察官
起訴之犯罪事實係：甲○○為內政部警政署刑事警察局（下稱刑
事警察局）偵三隊一組組長，乙○○為該隊一組副組長，丙○○
為台中縣警察局刑警隊四組組長，丁○○為該組小隊長，庚○○
、己○○、戊○○為該組偵查員，均為依據法令從事於公務之人
員。(一)緣詹士正（業經第一審判決無罪確定）因涉及教唆吳俊卿
等人持槍討債，亟欲卸責並換取不予移送之條件，遂由綽號「長
仔」之男子於民國九十二年七月間某日，與詹士正協議，由詹士
正提供五支槍枝，再由「長仔」男子徵得吳俊卿之同意，讓吳俊
卿承擔持有該槍枝之罪責。甲○○、乙○○、丙○○、丁○○、
庚○○、己○○、戊○○明知上開五支槍枝並非吳俊卿所持有，
竟共同基於誣陷他人持有槍枝之犯意聯絡，於同月二十九日，由
甲○○聯絡丙○○，再由丙○○命庚○○、丁○○、己○○、戊
○○持台灣雲林地方法院檢察署檢察官偵查指揮書借提在台灣雲
林看守所之吳俊卿外出詢問。同日下午三時三十分許，先由庚○
○將五支槍枝放於背包，外加黑色塑膠袋之方式置放在台中縣梧
棲鎮○○路與長春路口旁之草叢內，再由其餘之人帶同吳俊卿前
往上述地點，取出烏茲衝鋒槍一支、美製九○手槍一支、美製史
密斯九○手槍一支、捷克製ＣＺ七五型九○手槍一支暨子彈三十
八發，並於同年月三十日以內載吳俊卿藏匿前揭槍械，涉犯槍砲
彈藥刀械管制條例罪嫌之不實台中縣警察局中縣警刑四字第○○
九二○○一二四二四號刑事案件移送書、搜索扣押筆錄、扣押物
品目錄表暨起槍過程、槍枝等照片，將吳俊卿移送上開檢察署偵
辦。(二)辛○○因涉及治平專案之犯罪行為，亟欲脫免被移送並換
取輕辦之條件，遂由甲○○於九十二年九月六日辛○○至刑事警
察局投案時，與辛○○達成需交出八支槍枝之共識；嗣辛○○於
同年十月六日徵得吳俊卿同意，並委由壬○○透過關係取得八支
槍枝。同月七日中午，壬○○將槍枝放於暗灰色手提袋內，再以
黑色塑膠袋包裝，置放在台中縣神岡鄉○○路二四七巷八十之二
十一號貨櫃場貨櫃下方壓在石頭底下，再由知情之甲○○聯絡乙
○○、丙○○。丙○○旋率同庚○○、丁○○、己○○、戊○○
等人於當日，持上開檢察署檢察官偵查指揮書借提在看守所之吳
俊卿外出詢問，並於同日下午二時許，帶同吳俊卿前往上述地點
，取出制式九○手槍四支、制式左輪手槍四支、制式九○子彈三
十八發及彈匣六個、制式點三八子彈五十一發，復於同月八日以
內載吳俊卿非法持有、藏匿前揭槍械，涉犯槍砲彈藥刀械管制條
例罪嫌之不實台中縣警察局中縣警刑四字第○○九二○○一六四
三四號刑事案件移送書、搜索扣押筆錄、扣押物品目錄表暨起槍
過程、槍枝等照片，將吳俊卿移送上開檢察署偵辦，足生損害於
吳俊卿及公文書之正確性等情。因認丙○○、庚○○、丁○○、
己○○、戊○○，係牽連涉犯修正前槍砲彈藥刀械管制條例第十
七條第一項前段（業於九十四年一月二十六日修正公布刪除）、
同條例第七條第四項、同條例第十一條第四項、同條例第十二條
第四項之栽贓誣陷及刑法第二百十六條、第二百十三條之行使登
載不實公文書罪嫌；甲○○、乙○○、詹士正、辛○○、壬○○
係涉犯修正前槍砲彈藥刀械管制條例第十七條第一項前段、同條
例第七條第四項、同條例第十一條第四項、同條例第十二條第四
項之栽贓誣陷罪嫌。則丙○○、丁○○、己○○、戊○○、庚○
○共同行使登載不實公文書之犯罪地既係台灣雲林地方法院檢察
署，且渠等以吳俊卿涉犯持有上開槍彈罪嫌，將之移送前開檢察
署偵辦之行為，自屬與甲○○、乙○○共同涉犯修正前槍砲彈藥
刀械管制條例第十七條第一項栽贓誣陷罪之部分行為。而丙○○
、丁○○、己○○、戊○○、庚○○牽連所犯及甲○○、乙○○
所犯上開罪嫌，既有一部之行為在第一審台灣雲林地方法院管轄
區域內，依首開說明，即不得謂該第一審法院無管轄權（本院二
十七年滬上字第一一三號判例意旨參照）。又辛○○、壬○○係
與甲○○、乙○○、丙○○、丁○○、戊○○、庚○○共同涉犯
修正前槍砲彈藥刀械管制條例第十七條第一項前段、第七條第四
項、第十二條第四項等罪嫌，屬刑事訴訟法第七條第二款之相牽
連案件，辛○○、壬○○部分既未繫屬其他法院，依同法第六條
第一項規定，自得由台灣雲林地方法院管轄。原審遽認上開第一
審法院就本件並無管轄權，而未予實體審判，即逕為管轄錯誤之
形式判決，並諭知將被告等移送台灣台中地方法院，適用法則，
顯有不當。檢察官上訴意旨指摘原判決不當，非無理由，應認有
發回更審之原因。
據上論結，應依刑事訴訟法第三百九十七條、第四百零一條，判
決如主文。
中　　華　　民　　國　九十六　年　　三　　月　二十二　日
                      最高法院刑事第十庭
                          審判長法官  謝　俊　雄
                                法官  陳　世　雄
                                法官  魏　新　和
                                法官  吳　信　銘
                                法官  徐　文　亮
      本件正本證明與原本無異
                                      書  記  官
中　　華　　民　　國　九十六　年　　三　　月　二十七　日
                                                z
